最高法院刑事判決　　　　　　　　　　　　　　　　九十三年度台上字第八六一號
　　上　訴　人　台灣高等法院台南分院檢察署檢察官
　　被　　　告　甲○○
　　　　　　　　　　　　送達同.
右上訴人因被告偽造文書案件，不服台灣高等法院台南分院中華民國九十年六月二十
七日第二審判決（九十年度上訴字第六四八號，起訴案號：台灣台南地方法院檢察署
八十九年度偵字第四七六五號），提起上訴，本院判決如左：
    主  文
原判決撤銷，發回台灣高等法院台南分院。
    理  由
本件原判決以第一審檢察官公訴意旨略稱，被告甲○○係大日建設股份有限公司（下
稱大日建設公司）顧問，負責該公司土地開發工作。於民國八十五年底，大日建設公
司向台南縣政府申請在永康市○○段六地號等土地建造房屋時，甲○○未經告訴人劉
淑貞之授權，竟偽造劉淑貞之印章蓋於土地使用同意書上，然後由該公司持向台南縣
政府申請建造執照，使該管公務員登載於職務上所掌之公文書，足以生損害於公眾及
劉淑貞。嗣經台南縣稅捐稽徵處於八十七年七月三日，通知劉淑貞該土地未作農業使
用，自八十七年起改按一般土地稅率課徵地價稅，劉淑貞始知上情。因認被告涉有刑
法第二百十六條、第二百十條之行使偽造私文書及第二百十四條之使公務員登載不實
罪等情。惟經審理結果，認為不能證明被告犯罪，乃維持第一審諭知被告無罪之判決
，駁回檢察官在第二審之上訴。固非無見。
惟查，(一)、印章、印文在社會生活上用以代表人格之同一性，資以認證特定人意思表
示之確實性，是偽造印章、印文罪之保護客體為印章、印文之真實性，間接則保護公
共信用，因此擅自製作他人印章、印文，使人誤信為他人所有或所為，除非證明製作
當時，僅係以供鑑賞或習藝，自始即於公眾或他人不致發生損害之虞者外，即應構成
該偽造印章、印文罪。乃原判決（第七頁第八、九行）理由論述，「被告未經告訴人
授權而偽造告訴人之印章，因單純偽刻，尚非刑法偽造印章罪所懲罰之對象。」云云
，所持見解自屬可議。且原判決（第七頁第十、十一行）理由又謂，被告使用上述偽
刻之告訴人印章，「僅於系爭土地使用權同意書曾蓋用一次」，則被告既因另有目的
而偽刻告訴人印章，自非「單純偽刻」而已，原判決理由前後論述尚屬矛盾。(二)、原
判決認定被告偽刻告訴人印章，蓋用於系爭土地使用權同意書上等情，如果無訛，則
形式上告訴人即因而負有提供土地供大日建設公司使用之義務，告訴人在法律上受保
護之權益，因此遭受損害或有受損害之虞，是被告偽造該土地使用權同意書之際，顯
已足發生損害於告訴人。此與事後告訴人將土地出售予大日建設公司，以及未造成告
訴人稅賦損失等情無涉。原判決認被告偽造上述土地使用權同意書不足生損害於告訴
人云云，見解同屬可議。檢察官上訴意旨，指摘原判決不當，非無理由，應認有撤銷
發回更審之原因。
據上論結，應依刑事訴訟法第三百九十七條、第四百零一條，判決如主文。
中　　　華　　　民　　　國　　九十三　　年　　　二　　　月　　二十六　　日
                              最高法院刑事第六庭
                                  審判長法官  吳　雄　銘
                                        法官  池　啟　明
                                        法官  石　木　欽
                                        法官  郭　毓　洲
                                        法官  吳　三　龍
      右正本證明與原本無異
                                              書  記  官
中　　　華　　　民　　　國　　九十三　　年　　　三　　　月　　　三　　　日
                                                                        Ｖ
